臺灣高雄地方法院民事判決　　　　　　100年度簡上字第110號
上　訴　人　自傑營造有限公司
法定代理人　黃清誥
被上訴人　　明規企業有限公司
法定代理人　張盛凱
訴訟代理人　吳澄潔律師
上列當事人間請求給付工程款事件，上訴人對於民國99年12月14
日本院99年度雄簡字第1456號第一審判決提起上訴，本院於民國
100 年11月7日言詞辯論終結，判決如下：
  主  文
上訴駁回。
第二審訴訟費用由上訴人負擔。
  事實及理由
一、被上訴人主張：兩造於民國98年3 月間訂立承攬契約（下稱
    系爭契約），由伊承攬上訴人之「185 線41K+698~43K+970
    左右側鋼管護欄新建工程」（下稱系爭工程），約定每公尺
    材料費為新臺幣（下同）2,130 元，且另計每公尺安裝費為
    50元，而付款辦法則為簽約時給付20% ，材料進場時給付70
    % ，安裝完成給付10% ，兩造並於報價單用印簽約（下稱系
    爭契約）。伊已依約施工完成2,321 公尺，且經上訴人驗收
    ，惟上訴人就系爭工程之安裝施工費用121,853 元（即2,32
    1 公尺×50元＝116,050 元，加計5 ％營業稅5,802 元，共
    計121,853 元）及尾款260,809 元，迄未給付，屢經催討，
    亦未獲置理，爰依系爭契約之法律關係提起本件訴訟。並於
    原審聲明：上訴人應給付被上訴人382,662 元，及自起訴狀
    繕本送達翌日即99年7 月14日起至清償日止，按週年利率5
    ％計算之利息。
二、上訴人則以：兩造簽訂系爭契約時，已就系爭契約內每公尺
    材料2,130 元部分係屬連工帶料之情形為修改，但因疏忽而
    未請被上訴人於再修改處用印。然被上訴人分別於施工過程
    之98年5 月7 日、98年5 月18日、98年5 月29日及98年6 月
    15日4 度向上訴人請款時，亦僅以每公尺工料2,130 元為請
    領依據，顯見系爭工程安裝費均已包含在2,130 元之內，否
    則系爭契約付款方式不會載明「安裝完成」，且因工資係以
    付現為主，如須另為一次給付，將與慣例不符。至系爭契約
    上「安裝費每米50元」乃係為給公司員工看，以壓低發包施
    工成本之故，並非兩造之合意等語置辯。並於原審聲明：上
    訴人之訴駁回。
三、原審審理結果認為被上訴人請求有理由，判命上訴人應給付
    被上訴人382,662 元，及自99年7 月14日起至清償日止，按
    週年利率5 ％計算之利息。上訴人不服提起上訴，於本院聲
    明：(一)原判決命關於超過260,809 元及訴訟費用均廢棄；(二)
    上開廢棄部分，被上訴人在第一審之訴駁回。被上訴人則於
    本院聲明：上訴駁回。
四、得心證之理由：
  (一)按稱承攬者，謂當事人約定，一方為他方完成一定之工作，
    他方俟工作完成，給付報酬之契約，民法第490 條第1項 定
    有明文。
  (二)被上訴人主張依系爭契約，上訴人除應給付系爭工程尾款26
    0,809 元外，尚應按每公尺50元，支付施工2,321 公尺之安
    裝費121,853 元（含稅）之事實，業據提出系爭契約為證，
    然為上訴人所否認，辯稱：僅有給付被上訴人260,809 元之
    義務，至系爭契約記載每公尺安裝費50元僅為供員工知悉，
    此由被上訴人先前數度請款均未額外給付安裝費亦可證明云
    云。
  (三)經查，上訴人於本院已自承系爭工程之尾款尚應給付被上訴
    人260,809 元，則被上訴人此部分請求，自屬有據。次查，
    依系爭契約觀之（見原審卷第6 頁），記載每公尺材料費係
    2,130 元，我方（即被上訴人）安裝，每公尺50元，並經兩
    造簽名與用印，顯見系爭契約確有特別註明由被上訴人安裝
    者，應另加計每公尺50元安裝費之約定。至上訴人於原審提
    出之報價單（見原審卷第27頁），雖於材料費後自行以手寫
    記載「含安裝費」，然證人即上訴人之子黃朝泉於原審已證
    述「含安裝費」之字跡應係其父事後所寫，復又改稱系爭契
    約簽訂時並未在場目睹云云（見原審卷第49、50頁），則黃
    朝泉既未親自見聞系爭契約簽訂過程，本院自難僅憑黃朝泉
    證述即為有利上訴人之認定。又系爭契約係由兩造所簽訂，
    依債之相對性法理，自僅能拘束兩造，倘兩造就安裝費無另
    行加計每公尺50元之合意，被上訴人自無必要僅為達成使員
    工知悉之目的，而贅載上開文句，上訴人主張安裝費之記載
    僅供員工察看云云，自非可採。再者，系爭工程施工總計2,
    321 公尺，且系爭契約並未約定每次請款時必須就該次施工
    之安裝費一併請求，則被上訴人選擇於全部施工完成後，始
    對上訴人請求全部施工範圍之安裝費，自與常情無違，本院
    尚難僅憑被上訴人先前請款範圍未包括安裝費，即推認兩造
    就系爭契約已有材料費包含安裝費之合意在內，上訴人此部
    分所辯，亦不足採。此外，上訴人就前揭所辯，並未提出其
    他具體證據以實其說，則被上訴人依據系爭契約，請求上訴
    人按每公尺50元，支付施工2,321 公尺之安裝費121,853 元
    （含稅），自屬有據。
五、按給付無確定期限者，債務人於債權人得請求給付時，經其
    催告而未為給付，自受催告時起，負遲延責任，為民法第22
    9 條第2 項前段所明定。又按遲延之債務，以支付金錢為標
    的者，債權人得請求依法定利率計算之遲延利息。但約定利
    率較高者，仍從其約定利率；應付利息之債務，其利率未經
    約定，亦無法律可據者，週年利率為百分之5 ，民法第203
    條、第233 條第1 項亦有明文。查上訴人確有積欠被上訴人
    工程款382,662 元，已如上述，且上訴人經被上訴人催討後
    ，仍拒絕給付，故被上訴人主張上訴人應自收催告時起，負
    遲延責任，被上訴人請求自起訴狀繕本送達翌日即99年7 月
    14日起至清償日止，按週年利率百分之5 計算遲延利息，應
    屬有據。
六、從而，被上訴人依系爭契約之法律關係，請求上訴人給付被
    上訴人382,662 元，及自99年7 月14日起至清償日止，按週
    年利率5 ％計算之利息，為有理由，應予准許。原審為上訴
    人敗訴之判決，核無違誤。上訴意旨，指摘原判決不當，求
    予廢棄改判，並無理由，應駁回上訴。
七、據上論結，本件上訴為無理由，依民事訴訟法第436 條之1
    第3 項、第449 條第1 項、第463 條、第78條，判決如主文
    。
中    華    民    國   100    年    11    月    21    日
                  民事第五庭審判長法  官  張維君
                                  法  官  秦慧君
                                  法  官  何佩陵
以上正本係照原本作成。
本件不得上訴。
中    華    民    國   100    年    11    月    21    日
                                  書記官  陳喜苓